【裁判字號】    91,易,3420
【裁判日期】    920505
【裁判案由】    妨害自由
【裁判全文】
臺灣板橋地方法院刑事判決                        九十一年度易字第三四二號
    公  訴  人  臺灣板橋地方法院檢察署檢察官
    被      告  庚○○
                戊○○
                丙○○
                乙○○
右列被告因妨害自由案件，經檢察官提起公訴 （九十一年度偵字第一六九二六號）
，本院判決如左：
    主  文
庚○○共同以脅迫妨害人行使權利，累犯，處有期徒刑月，如易科罰金，以佰元
折算壹日。
戊○○、丙○○、乙○○共同以脅迫妨害人行使權利，各處拘役伍拾日，如易科罰金
，均以佰元折算壹日。
    事  實
一、庚○○於民國八十七年間因傷害案件，經台灣高等法院判處有期徒刑七月確定，
    於八十八年四月十七日執行完畢。竟不知悔改，與戊○○、丙○○、乙○○、甲○○、丁○○、己○○（該三人另行審結）同為聯生應收帳款財務有限公司（以
    下簡稱聯生公司）之員工，因劉明坤積欠郭壁壇債務未清償，而郭壁壇委託聯生
    公司代為催收債務，渠等幾經查訪，發現劉明坤因債走避大陸，致協商未果，遂
    轉向劉明坤之父親劉進發洽談，希冀劉進發代為尋覓出劉明坤解決該事，於九十
    年二月二十日左右前往劉進發位於樹林市○○街八十八之一號住處向劉進發出示
    劉明坤簽發之本票並詢問劉明坤之行蹤，而劉進發表示已與劉明坤無聯絡，渠等
    遂要求劉進發簽發本票或支票代為清償債務，而劉進發表示不願意，渠等便基於
    強制之犯意聯絡，毆打劉進發（傷害部分未據告訴）脅迫劉進發簽發票據，劉進
    發拒絕並藉機逃脫，嗣後渠等多次欲找劉進發出面，而劉進發不願為劉明坤代償
    債務因而避不見面，渠等遂於同年三月一日至三月十二日間，接續上開強制罪之
    犯意，陸續前往劉進發位於台北縣樹林市○○街八十八之一號住處，鳴放鞭炮、
    沖天炮、撒冥紙、灑水、張貼海報「劉明坤欠錢不還，請鄰居主持公道，不要借
    錢給他」、在牆壁上噴漆「劉明坤欠錢不還，社會的害蟲」，以上開手段欲要脅
    劉進財清償兒子劉明坤所積欠之債務，並導致劉進發心生畏懼不敢回其住處妨害
    劉進發行使權利。
二、案經劉進發訴由台北縣政府警察局樹林分局報告臺灣板橋地方法院檢察署檢察官
    偵查起訴。
    理  由
一、訊據被告庚○○、戊○○、丙○○、乙○○對於於上揭時地撒冥紙、放鞭炮、沖
    天炮、貼海報、在牆壁上噴漆寫字等坦承不諱，惟辯稱並無以強制手段脅迫告訴
    人劉進發為其子劉明坤還債，渠等並無毆打告訴人，且其主觀意思僅在於希望告
    訴人將其子找出協商債務如何處理，並無以強暴脅迫使人行無義務之事之故意要
    件存在云云。惟查，被告為要脅告訴人為其兒子劉明坤清償積欠債務，先於九十
    一年二月二十日左右於台北縣樹林市○○街八十八號之一毆打告訴人乙節，業據
    告訴人於警詢、偵查及本院審理中指述歷歷：其於警訊中陳稱：「之前他們找我
    時，他們八個人擋住我說，我是有錢人，土地看得到都是你的，我說土地多又沒
    有用，而他們又說因你兒子欠我們錢，所以要拿來設定，來還你兒子劉明坤欠我
    們的錢，而他它們要我簽支票或本票，但我說沒有支票及本票，而我又不識字，
    後來他們出手打我，我則馬上逃出去」（請見偵卷第三十五頁第六行至十二行）
    ；於偵查中陳稱：「我車子開出來，游（明學）擋在車子前面，有人打我，我不
    確定是誰打我」（請見偵卷第五十九頁背面第三行及第十一行、第六十頁第四行
    及第十三行、背面第一行及第六行）、「他們貼海報、撒冥紙、放鞭炮，我就離
    開不敢回去。他們第一次去時有打我，他們說我是有錢人，土地看得到的都是我
    的，我說土地沒有用，他們叫我拿所有權狀出來設定抵押，替我兒子還錢，口氣
    很兇，他們說完就走了，我只有那次碰到他們，後來就不敢回去」（請見偵卷第
    六十九頁背面第一行至第六行）；於本院審理時證稱：「當時我有被被告他們打
    ，我不想提出告訴了，被告已經跟我道歉了，被告他們第一次找我時，逼我說要
    我找出我兒子，當時他們說如果我死的話，我的財產也要給我兒子，所以請我拿
    財產出來處理，當時我沒有答應說我要幫我兒子處理債務，當時他們說叫我拿出
    權狀出來設定，但是我說不要」（請見本院九十二年一月十六日訊問筆錄第七頁
    第四行至七行）。且被告於九十一年二月二十二日至同年三月十日間，多次至劉
    進發住處催討債務，並於其住處附近撒冥紙、灑水、張貼海報，復在住處門口及
    附近牆壁即被以紅色噴漆寫以「劉明坤欠錢不還，社會的害蟲」等字樣，且門口
    被燃放不明鞭炮、沖天炮，致使劉進發心生畏懼無法再安寧居住於其住處等情，
    迭據劉進發一再指訴綦詳，並有現場照片多張附卷可稽，甚者告訴人因無法忍受
    而向台北縣政府警察局樹林分局報案，足證被告等人之確有以前揭不法手段欲脅
    迫劉進發為其子清償債務，而劉進發不願清償遂不敢回家，顯然妨害其行使所有
    權能甚明。被告犯行堪予認定，應依法論科。
三、核被告庚○○、戊○○、丙○○、乙○○所為，係犯刑法第三百零四條第一項之
    強制罪。渠等先後多次強制之行為，係為單一之目的（即索債），且各行為之獨
    立性極為薄弱，依一般社會健全觀念，在時間差距上，難以強行分開，故在刑法
    評價上，以視為數個舉動之接續施行，合為包括之一行為予以評價，較為合理，
    應屬接續犯，而為包括之一罪，而僅成立一強制罪（最高法院八十六年台上字第
    三二五九號判例參照），公訴人認為係成立連續犯，似有誤會，附此敘明。又被
    告等與甲○○、丁○○、己○○等人間，就前開強制犯行，均互有犯意聯絡及行
    為分擔，為共同正犯。被告庚○○於八十七年間因傷害案件，經台灣高等法院判
    處有期徒刑七月確定，於八十八年四月十七日執行完畢，於五年內再犯本件有期
    徒刑以上之罪，為累犯，應依法加重其刑。爰審酌被告素行、犯罪之動機、目的
    、手段，犯罪時所受之刺激及其品性、生活狀況、智識程度、犯罪所生之損害，
    及犯罪後態度，及告訴人已原諒被告等並已達成和解等一切情狀，量處如主文所
    之刑，並諭知易科罰金之折算標準，以資懲戒。
據上論斷，應依刑事訴訟法第二百九十九條第一項前段，刑法第二十八條、第三百零
四條第一項、第四十七條、第四十一條第一項前段，罰金罰鍰提高標準條例第一條前
段、第二條，判決如主文。
本案經檢察官徐名駒到庭執行職務
中      華      民      國      九十二      年      五  月    五    日
                                  臺灣板橋地方法院刑事第五庭
                                          法  官    絲鈺雲
右正本證明與原本無異。
如不服本判決，應於判決送達後十日內，向本院提出上訴狀。
                                          書記官    許清秋
中      華      民      國      九十二      年      五  月    八    日
附錄本案論罪科刑法條全文：
刑法第三百零四條
以強暴、脅迫使人行無義務之事或妨害人行使權利者，處三年以下有期徒刑、拘役或
三百元以下罰金。
前項之未遂犯罰之。


司法院資訊處製作；財團法人民間司法改革基金會備份。
